【裁判字號】    95,台上,5412
【裁判日期】    950929
【裁判案由】    違反毒品危害防制條例
【裁判全文】
最高法院刑事判決            九十五年度台上字第五四一二號
上  訴  人  甲○○
選任辯護人  黃榮坤律師
            蘇正信律師
上  訴  人  乙○○
上列上訴人等因違反毒品危害防制條例案件，不服台灣高等法院
台南分院中華民國九十五年五月二十四日第二審更審判決（九十
四年度重上更(二)字第六三六號，起訴案號：台灣台南地方法院檢
察署八十九年度偵字第六九六四號），提起上訴，本院判決如下
：
    主  文
原判決關於甲○○、乙○○部分撤銷，發回台灣高等法院台南分
院。
    理  由
本件原判決認定上訴人甲○○於民國八十九年一、二月間，得知
已成年綽號「阿龍」之人有第二級毒品安非他命一批欲出售，二
人乃基於意圖營利之概括犯意聯絡，約定由甲○○負責尋找買主
，若交易成功，則由「阿龍」給付每公斤新台幣（下同）一萬元
之利潤。適於八十九年四、五月間，警方依台灣台南地方法院檢
察署檢察官之指揮，由警方佯裝買主，向上訴人乙○○表示欲購
買安非他命，乙○○於八十九年六月五日透過已判決確定被告劉
旺聲之聯絡，確知甲○○有安非他命來源，並答應事成給乙○○
、劉旺聲利潤後，劉旺聲乃基於幫助甲○○、「阿龍」販賣安非
他命之犯意，先於八十九年六月七日，由乙○○與佯裝買主之警
方在台南市太白居飯店碰面，約定以總價八百萬元左右購買安非
他命，再於同年月八日，甲○○、劉旺聲、乙○○在高雄市○○
○路四六六號慈香庭西餐廳確定買主帶有八百萬元現金後，甲○
○即依「阿龍」之指示，要求買主提供車號P4-4117 號箱型車交
由甲○○開至高雄市○○○路附近交予「阿龍」，俟「阿龍」將
安非他命放置車上，並停在高雄市民生醫院前，再聯絡甲○○與
乙○○前往該處取車，並由乙○○駕駛前開箱型車，甲○○尾隨
在後，共同將安非他命運回高雄市○○○路大高雄加油站前停放
，嗣經甲○○、乙○○帶同佯裝買主之警方至加油站拿取安非他
命時，為警查獲，並扣得安非他命二十七大包（淨重二六九五二
．四０公克，驗餘淨重二六九四四．二九公克）等情。因而撤銷
第一審關於上訴人等部分科刑判決，仍依牽連犯從一重論處甲○
○共同運輸第二級毒品（累犯，處有期徒刑十年）；乙○○共同
運輸第二級毒品（處有期徒刑八年），固非無見。
惟查(一)、被告以外之人於審判外之言詞或書面陳述，除法律有規
定者外，不得作為證據，刑事訴訟法第一百五十九條第一項定有
明文。而所謂法律有規定者，即包括同法第一百五十九條之一至
之五所規定傳聞證據具有證據能力之例外情形。故如欲採被告以
外之人於審判外之言詞，即如警詢或檢察官偵查中之言詞為證據
時，必須符合法律所規定之例外情形，方得認其審判外之陳述有
證據能力，並須於判決中具體說明其符合傳聞證據例外可信之情
況及心證理由，否則即有違證據法則及判決不備理由之違誤。原
判決以共同被告劉旺聲於偵查中供稱：「四、五個月前，甲○○
就跟我聯絡，說他有安非他命，看有無買主，後來乙○○有跟我
說有人要買」等語，資為甲○○於警方佯裝購買毒品之前，即有
與綽號「阿龍」共同販毒之犯意之補強證據，並認警方並非陷害
教唆云云（見原判決第五頁）。然卷查共同被告劉旺聲於原審證
稱「（問甲○○有沒有在案發前四、五個月跟你聯絡說有毒品？
）沒有」「（問你在六月八日警詢時有說四、五個月前甲○○有
跟你說他手上有糖，糖就是安非他命，有人要買的話跟他講？）
我沒有這樣講，警察說我簽完名就可以回家了，我沒有看就簽名
了」（見原審卷第一四三、一四四頁）。則共同被告劉旺聲於偵
查中之供述均與其於審判中之證述不符，原審既採共同被告劉旺
聲於檢察官偵查中之供述為證據，則該項審判外之言詞何以具有
證據能力？自應於判決理由中敘明，原判決並未敘明其屬於刑事
訴訟法明定之何種傳聞證據例外，而得以採為證據之理由，遽採
之為不利於上訴人等之證據，即難謂與證據法則相合，並有理由
不備之違誤。(二)、有罪判決書之事實一欄，為判斷其適用法律當
否之準據，法院應將依職權認定與論罪科刑有關之事實，翔實記
載，然後於理由內逐一說明其憑以認定之證據，並使事實認定與
理由說明，互相適合，方為合法。倘事實認定與理由說明，不相
一致，或事實與理由之記載，前後齟齬，按諸刑事訴訟法第三百
七十九條第十四款後段規定，均屬判決理由矛盾之當然違背法令
。原判決於理由認定甲○○販賣第二級毒品未遂，並無連續販賣
情事，然於事實欄卻記載「甲○○……乃與綽號『阿龍』者共同
基於意圖營利之概括犯意聯絡……」事實認定與理由說明，不相
一致，已有理由矛盾之違法。(三)、原判決事實固認定上訴人甲○
○自八十九年一、二月間，得知綽號「阿龍」之人有第二級毒品
安非他命一批欲出售，而與之有共同意圖營利之犯意聯絡等情。
惟上訴人甲○○如何知悉「阿龍」持有毒品，又如何與之有共同
販賣之犯意聯絡，並未說明其依據及理由，自有理由不備之違法
。以上或係上訴意旨所指摘，或為本院得依職權調查之事項，應
認原判決關於甲○○、乙○○部分仍有撤銷發回更審之原因。
據上論結，應依刑事訴訟法第三百九十七條、第四百零一條，判
決如主文。
中    華    民    國  九十五  年    九    月  二十九  日
                      最高法院刑事第十庭
                          審判長法官  洪  清  江
                                法官  石  木  欽
                                法官  李  伯  道
                                法官  林  勤  純
                                法官  陳  晴  教
      本件正本證明與原本無異
                                      書  記  官
中    華    民    國  九十五  年    十    月   十三   日
                                                      Ｊ


司法院資訊處製作；財團法人民間司法改革基金會備份。
